臺灣臺中地方法院民事判決
111年度勞簡字第112號
原      告  郭維中  
被      告  高崎企業有限公司（原高崎設計有限公司）


法定代理人  洪崧敏  
訴訟代理人  陳慶昌律師
上列當事人間給付獎金事件，本院於民國111年11月1日言詞辯論
終結，判決如下：
    主    文
原告之訴及假執行之聲請均駁回。
訴訟費用由原告負擔。
　　事實及理由
壹、原告主張：
一、原告自民國107年12月1日起受僱被告，擔任業務員，並簽立
    新進員工到職須知同意書-業務職（下稱系爭同意書，即原
    證1）。於108年4、5月間，原告於業務推廣時，有客戶張黃
    秋燕女士洽詢便利屋商品事宜，計畫於小琉球經營民宿，經
    原告聯繫、說明該項產品，並至公司了解細節，於110年5月
    2日被告以報價單向張黃秋燕報價，張黃秋燕始向被告購買
    便利屋（下稱小琉球便利屋案），並簽署承攬合約書（即原
    證3），約定總價為新臺幣（下同）23,200,000元。系爭同
    意書約定「便利屋總工程計算發放1％獎金」及「便利屋績效
    獎金1％」，被告依此約定應給付原告獎金共計464,000元（
    計算式：23,200,000元× 2％＝464,000元）。原告多次催告被
    告給付獎金未果，且因迫於經濟關係，不得以於108年9月底
    離職並簽署資遣同意書（即被證1），雙方終止勞動關係，
    被告給付原告80,000元。另依108年8月薪資表記載「獎金/
    小琉球20,000元」，若被告規定無發給獎金，又何以會核發
    獎金20,000元，顯見小琉球便利屋案確實有成交。被告應依
    系爭同意書約定給付獎金給原告，扣除上開已給付獎金20,0
    00元，尚應給付獎金444,000元。為此，原告爰依系爭同意
    書約定，提起本件訴訟。
二、聲明：㈠被告應給付原告444,000元及自起訴狀繕本送達翌日
    起至清償日止，按年息百分之5 計算之利息㈡原告願供擔保
    ，請准宣告假執行。
貳、被告抗辯：
一、原告所稱接洽小琉球便利屋案之客戶，僅是該客戶電詢小琉
    球便利屋案事宜，原告僅將電話轉交予被告，並非原告主動
    開發之客戶，接洽、簽約、議價、施工等原告均未參與，不
    符獎金領取資格，其請求獎金無理由。被告於108年9月20日
    係以勞動基準法第11條第5款不能勝任工作為由，資遣原告
    ，並結算9月薪資、預告工資、特休未休工資、資遣費及勞
    健保等共計50,305元；原告雖曾質疑為何小琉球便利屋案僅
    領取20,000元獎金，被告說明因其貢獻度不高僅發給20,000
    元，又為避免爭議，兩造始協議結算工資總金額調整為80,0
    00元，同時簽立同意書並拋棄任何民刑事請求，原告不得再
    行請求獎金等語。
二、答辯聲明：原告之訴及假執行請求均駁回。
叁、本院得心證的理由：
一、原告主張其自107年12月1日起受僱被告，並簽立系爭同意書
    。被告與張黃秋燕就小琉球便利屋案有簽署承攬合約書，總
    價為23,200,000元，張黃秋燕並依約匯款等事實，為兩造所
    不爭執（見本院卷第169至170頁之不爭執事項第一、三項）
    ，並有系爭合約書（即原證1）、報價證據、平面討論證據
    、施工現場照片等在卷可佐（見本院卷第23、107、109至12
    5頁），上開事實應堪認為真實。
二、原告主張小琉球便利屋案為其促成，依據系爭同意書約定「
    便利屋總工程計算發放1％獎金」及「便利屋績效獎金1％」，
    得向被告請求給付獎金共計444,000元，是本件應審究者厥
    為原告依據系爭同意書請求小琉球便利屋案獎金，是否有理
    由？經查：
　㈠按當事人主張有利於己之事實者，就其事實有舉證之責任，
    民事訴訟法第277條前段定有明文。又民事訴訟如係由原告
    主張權利者，應先由原告負舉證責任，若原告先不能舉證，
    以證實自己主張之事實為真實，則被告就其抗辯事實即令不
    能舉證，或其所舉證據尚有疵累，亦應駁回原告之請求（最
    高法院17年上字第917號判例參照）。
　㈡依據證人許昭惠於本院審理中具結證稱略為：小琉球便利屋
    案係由伊先跟原告電話聯絡，第一次是我一人個人過去，由
    原告大致介紹，我回去跟業主張黃秋燕報告，第二次由我跟
    業主一起至公司，老闆從頭再陳述一遍，當天沒有簽契約，
    後來原告詢問我業主是否有意願，原告會與老闆一同去小琉
    球，我跟原告說我希望跟公司先簽立代銷契約，再詢問業主
    否要簽契約。後來原告跟老闆來小琉球三天，有去看地，看
    要做什麼形狀，總價多少，確定好了，第三天就簽約，由老
    闆及業主簽約，業主要求老闆一定要在，簽約後，後續原告
    來小琉球，看要怎麼施工及工人的住宿，原告二、三天就會
    來，梅雨天原告也會來幫忙。報價及相關平面圖（經法院提
    示本院卷第109至114頁）這些資料都是在小琉球簽約當天完
    成的，看完現場，量完尺寸後，我們再去餐廳，由老闆現場
    畫平面圖及報價，因為價錢比較高，所以業主都要找老闆溝
    通，價錢都是由業主跟老闆現場溝通確定的。伊與被告簽有
    代銷契約，嗣後伊依約向被告請求仲介費等語（見本院卷第
    166至168頁），並有代銷契約書可佐（見本院卷第181至185
    頁）。由上足證，小琉球便利屋案係由證人許昭惠事先了解
    ，再引薦業主張黃秋燕至被告，小琉球便利屋案係由被告與
    業主張黃秋燕至現場量完尺寸，由老闆現場畫平面圖及報價
    ，價錢是由業主跟老闆現場溝通確定後，始簽立承攬合約書
    ，而非由原告單一人引薦所促成。縱如原告主張其有負責至
    小琉球現場控管施工進度、工人住宿問題等細節，然原告當
    時擔任被告公司業務員，小琉球便利屋案亦由其負責，上開
    瑣碎細節，應屬業務員之附屬工作，尚難以論斷小琉球便利
    屋案由其一人獨自促成；此外，原告復未提出其它積極事證
    以實其說，是以原告依據系爭同意書請求被告給付「便利屋
    總工程計算發放1％獎金」及「便利屋績效獎金1％」，核屬無
    據，不應准許。
　㈢按稱和解者，謂當事人約定，互相讓步，以終止爭執或防止
    爭執發生之契約。和解有使當事人所拋棄之權利消滅及使當
    事人取得和解契約所訂明權利之效力，民法第736、737條分
    別定有明文。又按和解原由兩造互相讓步而成立，和解之後
    任何一方所受之不利益均屬其讓步之結果，不能據為撤銷之
    理由。和解契約合法成立，兩造當事人即均應受該契約之拘
    束，縱使一造因而受不利益之結果，亦不得事後翻異，更就
    和解前之法律關係再行主張（最高法院19年上字第1964號判
    例意旨參照），本件原告於108年9月20日簽署資遣同意書，
    由被告給付原告80,000元，雙方同意勞動關係自108年9月30
    日終結乙節，為兩造所不爭執（見本院卷第69至170頁之不
    爭執事項第二項），並有資遣同意書、第一銀行存摺明細等
    在卷可佐（見本院卷第85、139、141頁），堪認為真實。而
    依據資遣同意書記載：「有關之九月份工資、預告工資、
    特休未休工資、資遣費及依此資遣案所衍生之其它勞動法權
    益（包括但不限於勞保、就保及勞退）同意以新臺幣80,000
    元結算且親收無訛。除第二條金額外，本人願拋棄因本資
    遣案所衍生對公司所得請求之任何民刑事權利。」等，足認
    原告就兩造間勞動契約所生之相關權利，已達成和解，兩造
    當事人即均應受上開和解契約之拘束。而原告主張之「便利
    屋總工程計算發放1％獎金」及「便利屋績效獎金1％」項目，
    依系爭同意書約定，屬兩造間薪資勞動條件之一，則依據上
    開資遣同意書第4項約定，自應屬勞動契約所衍生之權利義
    務，是資遣同意書第4項自應包含本件獎金之請求拋棄範疇
    。基此，原告依系爭同意書請求被告給付原告獎金444,000
    元，自屬無據，難以准許。至原告提出108年8月薪資明細表
    記載「獎金/小琉球20,000元」，主張若公司規定無獎金，
    又何以核發該案獎金20,000元乙節。查上開薪資明細表（見
    本院卷第33頁），其上雖有記載「獎金/小琉球20,000元」
    ，然兩造雙方同意勞動關係自108年9月30日終結，是原告於
    當年度8月份仍任職於被告，而依系爭同意書記載薪資其中
    一項為：「便利屋捷工程設計發放1％為月獎金」，是應屬該
    月份獎金，縱使被告曾有此筆獎金發放予原告，但尚難以此
    逕認小琉球便利屋案即屬原告獨自一人促成並完成，是以原
    告為此主張，難為其有利之認定。
肆、綜上所述，原告依系爭同意書之法律關係，請求被告給付原告444,000元，為無理由，應予駁回。至原告之訴既經駁回，其假執行之聲請即失所附，應併予駁回。
伍、本件事證已臻明確，兩造其餘攻擊防禦及證據調查，均與本
    案之判斷不生影響，爰毋庸一一審酌論列，併此敘明。
陸、訴訟費用負擔之依據：民事訴訟法第78條。　　
中　　華　　民　　國　　111 　年　　11　　月　　29　　日
                  勞動法庭    法  官　吳昀儒
正本係照原本作成。
如對本判決上訴，須於判決送達後20日內向本院提出上訴狀。如
委任律師提起上訴者，應一併繳納上訴審裁判費。
中　　華　　民　　國　　111 　年　　11　　月　　29　　日
                              書記官  何惠文